最高法院刑事判決　　　　　　　　　　　　　　　八十八年度台上字第四一三八號
　　上訴人　台灣高等法院台南分院檢察署檢察官
　　被　告　甲○○
右上訴人因被告侵占案件，不服台灣高等法院台南分院中華民國八十七年十二月十日
第二審更審判決（八十七年度重上更(四)字第二六八號，起訴案號：台灣台南地方法院
檢察署八十一年度偵字第九六九七號），提起上訴，本院判決如左：
    主  文
上訴駁回。
    理  由
按刑事訴訟法第三百七十七條規定，上訴於第三審法院，非以判決違背法令為理由，
不得為之。是提起第三審上訴，應以原判決違背法令為理由，係屬法定要件。如果上
訴理由狀並未依據卷內訴訟資料，具體指摘原判決不適用何種法則或如何適用不當，
自應認其上訴為違背法律上之程式，予以駁回。本件檢察官上訴意旨略稱：(一)原判決
以證人吳建智於原審上訴審審理時，證稱：告訴人公司即毆采企業股份有限公司（下
稱毆采公司）實際上僅向其購買新台幣（下同）十萬七千元之貨一次，且該貨款係其
向告訴人公司領取，並非向被告甲○○領的，應係指東和電機公司與告訴人公司之第
二筆交易而言，要與被告早先完成之第一筆交易無關，證人吳建智上開部分證詞，自
難資為被告不利之認定，尤難認被告有將其向告訴人公司領取之附表編號一所示之十
萬五千元侵占入己之犯行。又證人吳建智業於民國八十六年九月十日死亡，即無從再
予傳訊，惟依前開論證，應已足以證明被告所辯非虛云云，資為判決無罪之理由，固
非無見，惟證明書僅為佐證之用，原判決既認證明書不得採用，且認證人吳建智所言
與所立證明書不符，又認證詞對被告不利，何以原判決卻扭曲該證人之證詞，又以證
人吳建智因無從再予傳訊，而認該證人之證詞足以證明被告所辯非虛，顯有扭曲證人
證詞之原意，其採證顯有違法。(二)原判決又以盈益企業社負責人陳清圖開具之聲明書
，另載該企業社於八十年三月二十日開始承製告訴人公司未完成之ＯＡ辦公桌腳模具
，於同年五月間交貨，並向告訴人公司申請加工費十五萬元一節，經查該部分款項係
被告將其所購未完成之ＯＡ辦公桌腳模具（大模具十二組、小模具六組、模具導軌座
二十四個），於八十年三月二十日委由告訴人公司職員蘇先生自西港（告訴人公司所
在地）押運至鳳山（盈益企業所在地），交由盈益企業社加工之費用等情，既已據被
告供明在卷，且有其於八十年三月二十日交運貨品回條（上蓋有盈益企業社收貨章）
影本一份、告訴人公司支付該筆運費（西港至鳳山）之帳目影本、及告訴人公司委託
盈益企業社加工之未完成之ＯＡ辦公桌腳模具照片附卷為憑（見被告所提出之外放證
件本編號七、八號第十九至二十一頁），是該部分係告訴人公司委託盈益企業社加工
承製ＯＡ辦公桌腳模具之另筆交易費用，要與本案無關云云，而援為被告無罪之論據
，固有所本，但原審未再傳訊陳清圖及被告所稱押運貨品之「蘇先生」詳予究明，即
逕信被告片面之辯詞，亦有證據調查未盡之違法等語。
惟查本件原判決以公訴意旨略稱：被告甲○○係台南縣西港鄉港東村八份二十五號歐
采公司（前身為大揚實業股份有限公司，下稱大揚公司）股東兼總經理，於該公司籌
備期間受全體股東委託，負責辦理購買機器設備等物品業務，詎其竟基於意圖為自己
不法所有之概括犯意，連續自七十九年十二月二十日起，至八十年四月三十日止，先
後多次將其領取之因業務上所持有之應支付予廠商，如附表所示購買機器設備等物品
用之定金或價款，予以侵占入己，詳如附表所示。案經毆采公司負責人劉軍訴請偵辦
，因認被告犯有刑法第三百三十六條第二項之業務侵占罪嫌云云，而經審理結果，以
被告犯罪尚屬不能證明，因而撤銷第一審之科刑判決，改判諭知被告無罪，已明其
認定之理由，從形式上觀察，並無違背法律之情形存在。而東和電機公司負責人吳建
智已於八十六年九月十日死亡，有高雄市三民區戶政事務所簡便行文表附送之戶籍謄
本可證，已無從再予傳訊，參諸證人即告訴人公司會計劉春霞（為負責人劉軍之女）
於原審上訴審證稱：「……後來甲○○領了二十一萬元，並未給付東和電機公司，結
果東和電機公司又再向我們請款，我們才又開了一張支票（一六七一二三號）二十六
萬一千四百五十元給東和電機公司，後來支票退票，我們就以票面額一半達成和解」
等語，互核以觀，堪認被告所辯附表編號一所示之款項十萬五千元，係其於告訴人公
司籌備期間以大揚公司（即告訴人公司前身）名義，先於七十九年十二月間向東和電
機公司訂購氣壓式點焊機電子控制部分零組件即變壓器之訂金，其有交付款項予東和
電機公司，東和電機公司亦有交貨，告訴人公司另於八十年三月間，向東和電機公司
追加購置腳踏式點焊機五台，總價款二十六萬一千四百五十元，東和電機公司有送貨
予告訴人公司，嗣東和電機公司欲向告訴人公司收款時，告訴人公司負責人劉軍稱公
司不做了，要求東和電機公司拆回點焊機及零件，餘款十萬六千元，告訴人公司不願
給付，嗣經協調，告訴人公司僅給付東和電機公司五萬餘元，此部分與其購置機器設
備無關等語，應屬實情。原判決採信被告之辯詞，認定東和電機公司負責人吳建智在
原審上訴審所證：告訴人公司實際僅向東和電機公司購買十萬七千元之貨一次，且該
貨款係其向告訴人公司領取等語，應係指東和電機公司與告訴人公司前述第二筆交易
而言，該證人吳建智之證詞，尚難資為不利被告之認定，其認定尚無違誤。原判決採
用東和電機公司出具之證明書縱有不當，然除去該證明書，仍應為同一事實之認定，
即於判決不生影響，尚難執以為上訴第三審之理由。至附表編號八所示之十五萬元部
分，原判決依憑證人李志定之證詞，認被告所辯該十五萬元係其於八十年二月底向李
志定訂購奧斯卡ＯＡ辦公桌腳模具所付之定金，其先以私款墊付，嗣於八十年三月五
日向告訴人公司請款十五萬元轉充入股金等語非虛，並說明案外人盈益企業社負責人
陳清圖係自八十年三月二十日起，始開始承製告訴人公司之辦公桌腳組合模具，且未
曾收受定金，附表編號八所示之十五萬元，與盈益企業社無關之理由，而盈益企業社
負責人陳清圖亦於原審上訴審到庭證述上情無誤，原審縱未再傳訊陳清圖及八十年三
月二十日告訴人公司押運貨品之蘇先生，作無益之調查，尚難指摘為有應於審判期日
調查之證據未予調查之違法。本件並無檢察官上訴意旨所指違背法令之情形存在，上
訴意旨所指核與法律規定得為第三審上訴理由之違法情形不相適合，其上訴為違背法
律上之程式，應予駁回。又本件雖屬刑事訴訟法第三百七十六條第三款所列案件，惟
本法修正前，原得上訴於第三審法院，且已繫屬於法院，依本法施行法第五條第一項
規定，仍應依修正前之法定程序終結之，附此明。
據上論結，應依刑事訴訟法第三百九十五條前段，判決如主文。
中      華      民      國    八十八    年      八      月      五      日
                              最高法院刑事第十庭
                                  審判長法官  莊  登  照
                                        法官  蔡  清  遊
                                        法官  黃  一  鑫
                                        法官  林  秀  夫
                                        法官  黃  正  興
      右正本證明與原本無異
                                              書  記  官
中      華      民      國    八十八    年      八      月     十二     日
